最高法院刑事判決　　　　　　　九十四年度台上字第五八二號
　　上　訴　人　甲○○
　　　　　　　　　　　　3之2.
上列上訴人因殺人未遂案件，不服台灣高等法院中華民國九十三
年十一月二十五日第二審判決（九十三年度上訴字第二七四０號
，起訴案號：台灣桃園地方法院檢察署九十三年度偵字第四００
號、九十三年度毒偵字第五二一號），提起上訴，本院判決如下
：
    主  文
上訴駁回。
    理  由
按刑事訴訟法第三百七十七條規定：上訴於第三審法院，非以判
決違背法令為理由，不得為之。是提起第三審上訴，應以原判決
違背法令為理由，係屬法定要件。如果上訴理由狀並未依據卷內
訴訟資料，具體指摘原判決不適用何種法則或如何適用不當，或
所指摘原判決違法情事，顯與法律規定得為第三審上訴理由之違
法情形，不相適合時，均應認其上訴為違背法律上之程式，予以
駁回。本件原判決認定上訴人甲○○與綽號「張國豐」之成年男
子，因不滿數次向徐明輝購毒，摻雜糖份，純度不足，乃於民國
九十二年十二月十九日基於共同殺人之犯意聯絡，由「張國豐」
提供可發射子彈具有殺傷力之槍枝二支，二人各持一支，由上訴
人以行動電話與徐明輝聯絡，佯稱欲購毒，而與徐明輝約於當晚
九時四十分許，在桃園縣新屋鄉東明國小附近交易。屆時徐明輝
即駕駛車牌號碼Ｈ三－二二二三號自用小客車抵達，上訴人與「
張國豐」亦駕車到場，雙方見面後，上訴人、「張國豐」乃分別
坐進徐明輝之車內右前座及後座，徐明輝將車開動，途中上訴人
質問徐明輝何以其所購毒品純度不足，隨即亮出前揭槍枝，朝徐
明輝右側胸部射擊，子彈從其右側胸壁進入，貫穿肝臟、橫隔膜
及胃，卡在左下胃壁，徐明輝中彈後立即跳車，上訴人、「張國
豐」因開槍射擊發生巨大聲響，恐警察聞聲趕到，乃由「張國豐
」駕駛徐明輝之小客車逃離現場。車行至同縣中壢市○○路與民
權路口，上訴人先行下車，由「張國豐」繼續將該車開至某處路
旁棄置（關於強制罪部分業經判刑定讞）。徐明輝跳車後立即打
電話向女友郭瑞珍、友人江新昌求救，江新昌立即趕赴現場將徐
明輝送醫急救，始倖免於難等情。因而撤銷第一審關於殺人未遂
部分之不當判決，改判仍論處其共同殺人未遂罪刑。已綜核全部
卷證資料，詳加斟酌論斷，敘明其所憑之證據及認定之理由，而
以上訴人否認犯罪所持之辯解為不足採，予以指駁綦詳，俱有卷
存之證據資料可資覆按。從形式上觀察，並無判決違背法令之情
形存在。按共同實施犯罪行為之人，在合同意思範圍以內，各自
分擔犯罪行為之一部，相互利用他人之行為，以達其犯罪之目的
者，即應對於全部所發生之結果，共同負責。而共同正犯之意思
聯絡，不限於事前有所協議，其於行為當時，基於相互之認識，
以共同犯罪之意思參與者，即無礙於共同正犯之成立。又犯罪結
果係因共犯之合同行為所致者，無論出於何人所加，在共犯間均
應同負全部之責。上訴人與「張國豐」既基於共同殺人之犯意聯
絡，由「張國豐」提供可發射子彈具有殺傷力之槍枝二支，二人
各持一支，由上訴人持槍朝徐明輝右側胸部射擊，顯然在合同意
思範圍以內，各自分擔犯罪行為之一部，相互利用他人之行為，
以達其犯罪之目的，即應對於全部所發生之結果，共同負責，徐
明輝之槍傷，無論出於何人所加，均應對於全部所發生之結果，
共同負責，原判決以共同正犯問擬，自屬正當合法。又查證據之
取捨及其證明力之判斷，屬於事實審法院之職權，苟其所為之判
斷，並不違背經驗法則及論理法則，即不能任意指為違背法令，
而執為合法之第三審上訴理由。而認定犯罪事實所憑之證據，並
不以直接證據為限，間接證據亦包括在內，審理事實之法院綜合
卷內之直接、間接證據，本於推理作用，於通常一般之人均不致
有所懷疑，得確信其為真實之程度者，即非不得據之為有罪之認
定。原判決論處上訴人殺人未遂罪刑，係綜合上訴人之部分自白
，被害人徐明輝之指訴，證人徐偉獻之證詞，診斷證明書、電話
通聯紀錄、扣案之彈頭一顆、名片一張等直接、間接證據，本於
推理作用，確信其為真實之程度，而為有罪之認定，並非單採被
害人徐明輝之指訴為論斷之依據。其中關於徐明輝駕駛上開小客
車，上訴人與「張國豐」究係何人坐於右前座，何人坐於後座？
由何人持槍對徐明輝射擊？如上訴人坐於右前座對被害人徐明輝
開槍射擊，何以被害人徐明輝受傷診斷證明書記載「槍傷（入口
右側胸壁）」、「槍傷（入口右側胸壁），併肝，胃，及橫隔膜
損傷」？又被害人徐明輝與上訴人是否為好友？有無怨隙？其指
訴是否可採？均屬原審取捨證據及證據證明力判斷職權之問題，
其所為判斷，尚無悖乎一般經驗法則，自不得指為違法。至胸部
、肝臟、胃部均屬人身之要害，持槍射擊，將使人大量失血死亡
，為眾所周知之事實，上訴人持槍近距離朝被害人徐明輝右胸射
擊，確有殺人之犯意灼明。原判決以殺人未遂罪論科，其採證認
事亦合乎證據法則。末查刑之量定及緩刑之宣告，係實體法上賦
予法院得為自由裁量之事項，倘於科刑時，已斟酌刑法第五十七
條所列各款事項，未逾越法律所規定之範圍，又未明顯違背正義
，即不得任意指摘為違法，以為第三審上訴之理由。原判決審酌
上訴人犯罪之動機、目的、方法，犯後態度不佳及被害人受傷匪
淺等一切情狀，量處有期徒刑五年六月。此乃原審審判職權之合
法行使，並未逾越法律所規定之範圍，或濫用其權限，尤不得指
為違法。上訴意旨置原判決上開明確論斷於不顧，對原審取捨證
據及證據證明力判斷之審判職權行使，任憑己見，漫指原判決違
法，或就同一證據資料為相異之評價，或就不影響於判決本旨事
項再為事實上之爭辯，均與法律規定得為第三審上訴理由之違法
情形，不相適合，其上訴為違背法律上之程式，應予駁回。
據上論結，應依刑事訴訟法第三百九十五條前段，判決如主文。
中　　華　　民　　國　九十四　年　　二　　月　　三　　日
                      最高法院刑事第四庭
                          審判長法官  紀　俊　乾
                                法官  黃　正　興
                                法官  劉　介　民
                                法官  陳　東　誥
                                法官  趙　文　淵
      本件正本證明與原本無異
                                      書  記  官
中　　華　　民　　國　九十四　年　　二　　月　 十四 　日
                                                      Ｋ
